【裁判字號】    98,易,295
【裁判日期】    990707
【裁判案由】    傷害
【裁判全文】
臺灣宜蘭地方法院刑事判決               98年度易字第295號
公  訴  人  臺灣宜蘭地方法院檢察署檢察官
被      告  甲○○
選任辯護人  吳振東律師
上列被告因傷害案件，經檢察官聲請以簡易判決處刑（96年度偵
字第3766號），本院認為不宜，改依通常程序審理，判決如下：
    主  文
甲○○無罪。
    理  由
一、公訴意旨略以：被告甲○○與乙○○原為男女朋友，因合夥
    經營咖啡花茶店之事起爭執，被告甲○○竟基於傷害人之身
    體之犯意，於民國96年7月2日凌晨1時許，在位於宜蘭縣宜
    蘭市○○路○段259號之「福岡商務汽車旅館」，以手拉扯乙
    ○○之陰部，並對乙○○拳打腳踢，致乙○○受有肩部小擦
    傷、大腿皮下瘀血、右手腕皮下瘀血及陰部小擦傷等傷害，
    因認被告甲○○涉犯刑法第277條第1項之傷害罪嫌。
二、公訴人認為被告涉犯刑法第277條第1項之傷害罪嫌，無非係
    以：(1)被告甲○○於警、偵訊時供稱：伊有於上開時、地，
    與告訴人乙○○因合夥經營咖啡花茶店之事起爭執，之後互
    相拉扯等語；(2)告訴人乙○○於警、偵訊中為全部犯罪事實
    之指訴；(3)行政院衛生署宜蘭醫院告訴人乙○○驗傷診斷書
    1紙等，為其主要依據。
三、證據能力：
  (一)按被告以外之人於審判外之言詞或書面陳述，除法律有規定
    者外，不得作為證據，刑事訴訟法第159條第1項定有明文。
    查證人乙○○於警詢中之陳述，係屬於被告以外之人於審判
    外之陳述，被告及其選任辯護人並已否認上開陳述之證據能
    力，復無刑事訴訟法第159條之2至第159條之5例外得為證據
    之情形，則依上開法條規定，證人乙○○於警詢中之陳述，
    無證據能力。
  (二)次按被告以外之人於審判外之陳述，雖不符前4條之規定，
    而經當事人於審判程序同意作為證據，法院審酌該言詞陳述
    或書面陳述作成時之情況，認為適當者，亦得為證據，刑事
    訴訟法第159條之5第1項定有明文。本案除證人乙○○於警
    詢中之陳述無證據能力外，以下所引被告以外之人於審判外
    之書面或言詞陳述，被告及其選任辯護人於審判程序均同意
    作為證據，本院審酌上開書面及言詞陳述作成時之情況，認
    適宜作為證據使用，均有證據能力。
四、實體認定：
  (一)按犯罪事實，應依證據認定之，無證據不得認定犯罪事實；
    又不能證明被告犯罪或其行為不罰者，應諭知無罪之判決，
    刑事訴訟法第154條第2項、第301條第1項分別定有明文。次
    按認定犯罪事實，所憑之證據，雖不以直接證據為限，間接
    證據亦包括在內，然無論直接或間接證據，其為訴訟上之證
    明，須於通常一般之人均不致於有所懷疑，而得確信其為真
    實之程度者，始得據之為有罪之認定，倘其證明尚未達到此
    一程度，而有合理性懷疑之存在時，即無從為有罪之認定，
    此亦有最高法院76年臺上字第4986號判例可資參照。又告訴
    人之告訴，本以使被告受刑事訴追為目的，故其陳述是否與
    事實相符，自應調查其他證據，以資審認，苟其所為攻擊之
    詞，尚有瑕疵，則在此瑕疵未予究明以前，即不能遽採為斷
    罪之基礎，最高法院69年臺上字第1531號著有裁判可資參照
    。再按對於現在不法之侵害，而出於防衛自己或他人權利之
    行為，不罰。但防衛行為過當者，得減輕或免除其刑，刑法
    第23條定有明文。
  (二)訊據被告固供承：伊與乙○○原為男女朋友，有因合夥經營
    咖啡花茶店等事，於96年7月2日凌晨1時至3時零6分間之某
    時許，在位於宜蘭縣宜蘭市○○路○段259號福岡商務汽車旅
    館211號房內起爭執乙節不諱，並對乙○○於96年7月2日凌
    晨4時10分許，在被告報請派出所處理後，由福岡商務汽車
    旅館主任吳志峰開車載至行政院衛生署宜蘭醫院就診，經醫
    師診斷結果，受有肩部小擦傷、大腿皮下瘀血、右手腕皮下
    瘀血及陰部小擦傷等傷害一事表示不爭執，惟堅決否認有傷
    害犯行，辯稱：當時是乙○○掐住伊的脖子，伊感覺快死掉
    ，所以想要逃出去，一直掙扎，並拍打房間的牆壁，隔壁的
    客人才去叫櫃台，等櫃台的人來敲門，乙○○才放手，伊才
    逃出去並報警。乙○○受傷的部分，是伊在掙扎中正當防衛
    造成的。伊是被傷害的人，並沒有要傷害乙○○的意思等語
    。經查：
  1.被告有於上開時、地，因合夥經營咖啡花茶店等事，與乙○
    ○發生爭執，嗣後乙○○於同日凌晨4時10分許，至行政院
    衛生署宜蘭醫院就診，經醫師診斷結果，受有上開傷害之事
    實，業據被告坦認不諱，並表示不予爭執之意，經核與證人
    即告訴人乙○○證述情節大致相符，並有行政院衛生署宜蘭
    醫院診斷證明書、病歷醫囑單、急診病歷、急診護理記錄、
    照片、國立陽明大學附設醫院98年11月11日陽大附醫歷字第
    0980008336號函附病患就醫摘要回覆單及宜蘭縣警察局宜蘭
    分局新生派出所受理刑事案件報案三聯單在卷可按（見警卷
    第16頁、偵卷第40-45、35-36頁、本院卷第46、47頁），堪
    予信實。
  2.惟證人乙○○固指述其所受之上開傷害，是被告基於傷害犯
    意所為，但證人乙○○初於96年7月2日警詢時證稱：當時伊
    與被告在床上接吻，伊的手要碰被告身體時，被告就大叫，
    說要告伊性侵害，後來被告就動手踹伊下體及手腳身體部位
    後，要逃離現場，而伊有請櫃台小姐幫伊報案。伊當時有撫
    摸被告的胸部要往下至內褲鬆緊帶上，伊就停止，而當時被
    告有脫伊的上衣，後來被告要脫褲子，伊就抓住褲子不讓被
    告脫等情（見警卷第5頁）；繼於97年9月17日偵訊時證稱：
    本案是被告先毆打完伊以後，要逃跑，伊叫福岡汽車旅館的
    服務員幫忙報警。而被告打伊時，伊一直在擋，等到汽車旅
    館的經理來圍時，伊已經嚇到跳到汽車旅館的屋頂上等情（
    見偵卷第82頁正反面）；又於98年1月21日偵訊時證稱：伊
    不答應被告開出來的條件，被告就用手拉扯伊的下體，伊就
    抱住頭，被告就對伊拳打腳踢，導致伊受傷。這次被告從裡
    面打到外面走廊，福岡汽車旅館員工及男性經理有看到，也
    是那位男性經理送伊去醫院等情（見偵卷第110頁）；並先
    後於98年1月19日及99年6月20日具狀指稱：當天告訴人遭被
    告毆打，告訴人乃央請福岡汽車旅館吳志峰經理代為報案，
    經宜蘭縣警察局宜蘭分局新生派出所警員到場處理，詎被告
    竟仍於眾目睽睽下毆打告訴人致大腿皮下瘀血、右手腕皮下
    瘀血、肩部擦傷、陰部小擦傷等，由吳志峰經理開車協助告
    訴人送醫等節（見偵卷第118、119頁、本院卷第93頁）；另
    於96年7月2日淩晨4時10分就診時，主訴：剛才被前女友的
    一群人用手抓下體，現疼痛不安，還有頭部、左手臂、雙腳
    痛等語，有行政院衛生署宜蘭醫院急診病歷附卷可稽（見偵
    卷第41頁），則觀諸證人乙○○就被告為何毆打伊之原因及
    究係何人毆打伊致傷等節，先是證稱：係被告不同意伊用手
    碰被告之身體、伊遭被告毆打等語，後又改口證稱、主訴：
    係伊不同意被告提出之條件、伊被前女友（即被告）的一群
    人用手抓下體…等情，依此可徵證人乙○○前揭證述，顯有
    不一致之情。再者，證人乙○○就被告如何毆打伊、伊如何
    反應及係何人報案等節，雖證稱：本案是被告先毆打完伊以
    後，要逃跑，伊叫福岡汽車旅館的服務員幫忙報警。而被告
    打伊時，伊一直在擋，等到汽車旅館的經理來圍時，伊已經
    嚇到跳到汽車旅館的屋頂上、被告對伊拳打腳踢，從裡面打
    到外面走廊，福岡汽車旅館員工及男性經理有看到、當天伊
    遭被告毆打，伊乃央請福岡汽車旅館吳志峰經理代為報案，
    經宜蘭縣警察局宜蘭分局新生派出所警員到場處理，詎被告
    竟仍於眾目睽睽下毆打伊成傷等語如上，然本案報警之人，
    並非證人乙○○或福岡商務汽車旅館之員工或經理，而係被
    告本人於96年7月2日凌晨3時6分44秒許，以其持有之手機撥
    打110報案，此有宜蘭縣政府警察局指揮中心受理110報案紀
    錄單及臺灣宜蘭地方法院檢察署檢察官辦案進行單各1份附
    卷可稽（見偵卷第22、23頁）。又證人即到場處理之警員馮
    志偉陳稱：伊到福岡商業汽車旅館了解事故情形進入櫃台時
    ，看到被告坐在櫃台旁椅子上，而乙○○是由福岡汽車旅館
    走道走進櫃台等節明確，有97年2月10日職務報告附卷可參
    （見偵卷第64頁）；另證人即福岡汽車旅館之櫃台小姐鄭莞
    繻、經理吳志峰亦分別證稱：鄭莞繻─沒有聽說也未目睹
    到乙○○與被告在211號房發生爭吵互傷之事（見偵卷第15
    頁）；吳志峰─96年7月2日凌晨伊有到福岡汽車旅館巡視
    ，當時是剛到場，而警方也在場處理，據伊所知是一宗男女
    糾紛案，因該案當事人在報請新生派出所處理時，男方要求
    伊幫忙送他到宜蘭醫院驗傷，伊載乙○○前往後就離開了（
    見偵卷第75頁）等語在卷，則觀諸其等證詞內容，並未見被
    告在房間外，仍有持續毆打證人乙○○，致乙○○嚇到跳到
    汽車旅館的屋頂上之情形。且倘若被告果真對證人乙○○拳
    打腳踢，從房內打到房外，何以證人乙○○僅受有肩部小擦
    傷、大腿皮下瘀血、右手腕皮下瘀血及陰部小擦傷？因此，
    證人乙○○前揭證詞，核與卷附證據資料所示事實不符，要
    難足取。從而，證人乙○○之指述，既有前述不一致之情，
    又有與卷附證據資料所示事實不符者，是否可採，自非無疑
    。
  3.另被告辯稱：當時是乙○○掐住伊的脖子，伊感覺快死掉，
    所以想要逃出去，一直掙扎，是伊在掙扎中正當防衛造成乙
    ○○之傷勢等語，固為證人乙○○所否認，並於另案審理時
    陳稱：因遭甲○○以雙手分別抓其頭及下體，其以手扳開甲
    ○○之手，而未碰觸到甲○○之身體其他部位；及如有拉扯
    ，亦非故意云云（見本院98年度訴字第2號刑事判決第10頁
    ），然證人乙○○於上開時、地，以手掐住被告脖子，將被
    告壓在床上，致被告受有前額抓擦傷、右後頸抓擦傷、後背
    兩處抓擦傷、左上臂瘀青挫傷及左小腿瘀青挫傷等傷害之事
    實，業據被告迭於警、偵訊及另案審理中證述：大約凌晨被
    乙○○吵醒，一直說一些奇怪的話，問伊要怎樣，伊很想睡
    不理乙○○，便想離開福岡汽車旅館，但是乙○○不讓伊走
    ，便用手掐住伊的脖子，……。身上的瘀青伊忘記如何來的
    ，可能是伊在掙扎時，乙○○壓制伊時造成的等語在卷（見
    警卷第10、13頁、偵卷第28、53、87-88、140頁、本院卷第
    119頁）。又被告確受有前額抓擦傷、右後頸抓擦傷、後背
    兩處抓擦傷、左上臂瘀青挫傷及左小腿瘀青挫傷等傷害之事
    實，亦有行政院衛生署宜蘭醫院驗傷診斷書在卷可稽（見警
    卷第17頁）。且依被告至行政院衛生署宜蘭醫院驗傷之傷勢
    所示，亦核與被告前開指述遭乙○○以手掐住脖子，並拉扯
    伊，不讓伊離開房間，伊的內衣肩帶並因此斷掉之情節相符
    ，自堪信被告此部分指述可採信。再被告事後於96年7月2日
    凌晨3時6分44秒撥打110報案稱：衣服被人拉破，經警前往
    處理，而警回報稱：被告與告訴人為男女朋友關係，告訴人
    打電話給被告，叫被告買東西給告訴人，雙方見面後因私事
    發生爭執並互相拉扯，兩人均有傷，目前不提告，本案依規
    定備案處理並紀錄之情，有宜蘭縣政府警察局指揮中心受理
    110報案紀錄單附卷足憑（見偵卷第23頁），衡情，倘若乙
    ○○未為上述傷害行為，而係被告基於傷害犯意，傷害乙○
    ○，被告豈有主動撥打110報案，而陷已於不利之理？因此
    ，被告供稱：乙○○於上開時、地，有以手掐住伊的脖子，
    造成伊受有前額抓擦傷、右後頸抓擦傷、後背兩處抓擦傷、
    左上臂瘀青挫傷及左小腿瘀青挫傷等傷害之事，核非子虛，
    應堪採信。證人乙○○否認有以手掐住被告之傷害行為云云
    ，要無可採。而證人乙○○此傷害犯行，亦經本院另案判決
    處有期徒刑2月，如易科罰金，以新臺幣2千元折算1日在案
    ，有本院98年度訴字第2號刑事判決附卷可稽（見本院卷第
    122-129頁）。依此足徵案發當時，證人乙○○確實有對被
    告之身體實施不法之侵害，並使被告受有多處傷害。再者，
    證人乙○○因本案糾紛所造成之傷害，無非為：肩部小擦傷
    、大腿皮下瘀血、右手腕皮下瘀血及陰部小擦傷，並非嚴重
    ，且被告於上開時、地，確實係遭證人乙○○掐住脖子壓制
    在床上之事實，又已認定如前，則稽諸被告供述：伊當時躺
    在床上，乙○○是站在床邊掐伊脖子，兩人面對面（位置如
    庭繪之位置圖）。中間伊有掙開的時候，但伊跑時來不及，
    乙○○還是把伊壓制在門邊，掐住伊的脖子。乙○○之右手
    腕跟肩部的傷害，可能是乙○○掐住伊，伊要撥開乙○○時
    造成的。乙○○之大腿皮下瘀血及陰部小擦傷的傷害，也可
    能是伊在掙扎時造成的等語（見本院卷第111、113頁），並
    審諸被告當庭繪製之現場圖及雙方位置圖（見本院卷第116
    、111頁）之結果，證人乙○○所受之該等傷勢，核與被告
    抗辯係伊反抗、掙扎舉動所致之情節，並無明顯悖於事理之
    處。被告辯稱：證人乙○○受傷的部分，是伊在掙扎中正當
    防衛造成的等語，尚難認為不可採。而總此判斷，被告既遭
    證人乙○○用手掐住脖子壓制在床上，自然因身體受迫害，
    又難以躲避或逃離現場，乃對證人乙○○之現在不法侵害出
    手反擊或有掙脫之舉，此係基於保護自己身體並能繼續呼吸
    之意思所為，當然符合正當防衛之要件。又被告乃一介女子
    ，在突遭面對面站立之男子乙○○用手掐住脖子，壓制在床
    上至房門邊之不法傷害過程中，基於正當防衛之理由，於極
    力掙扎之餘出手出腳反抗、掙扎，其結果造成乙○○受有「
    肩部小擦傷、大腿皮下瘀血、右手腕皮下瘀血及陰部小擦傷
    」，亦甚為合理，此應屬防衛權適當行使所造成之結果，尚
    無防衛過當之情形，依刑法第23條前段之規定，應予不罰，
    即令發生傷害之結果，亦難遽以刑法上之傷害罪相繩。
  4.公訴人雖另舉被告供承有與乙○○互相拉扯等語，作為論罪
    依據，然被告於警詢時係供述：「…我們因為薪水及分工的
    事又發生爭執，互相拉扯，我想要離開，對方卻阻攔我不讓
    我離開，並掐住我脖子…」等語（見警卷第10頁），依其前
    後文意觀之，被告所述互相拉扯之舉，是否係指雙方發生爭
    執後，伊想要離開，對方卻阻攔伊不讓伊離開之情形，容有
    疑義。且此亦與證人乙○○所述被告傷害伊之方式不符，是
    被告此部分供述，應難執為不利之認定。至於告訴人乙○○
    雖聲請傳喚證人吳志峰欲證明：「96年7月2日凌晨1時許，
    被告對告訴人毆打、恐嚇、妨害自由，告訴人央請福岡汽車
    旅館吳志峰經理代為報案，經宜蘭縣警察局宜蘭分局新生派
    出所警員到場處理，被告竟於眾目睽睽下再度出手毆打告訴
    人致大腿皮下瘀血、右手腕皮下瘀血、肩部擦傷、陰部小擦
    傷等，由吳志峰經理開車協助告訴人送醫」之事實（見本院
    卷第93頁），然證人馮志偉及鄭莞繻、吳志峰均係在本案發
    生後始到場處理，並未目擊被告與乙○○發生在福岡汽車旅
    館211號房內之事，此觀諸該等證人證詞均未敘及有目擊被
    告在房內或房外有毆打乙○○之情形甚明，詳如前述，因此
    ，本院認為並無傳喚證人吳志峰之必要，另公訴人當庭亦表
    示不聲請傳喚該證人，附此敘明。
五、綜上所述，被告前開辯解，尚可採信。公訴人所舉之證據，
    均不足以證明被告確有傷害告訴人乙○○之犯行。此外復查
    無任何積極證據，足認被告確有公訴人所指之傷害犯行。從
    而，被告前揭行為，既符合正當防衛之要件，又未過當，揆
    諸前揭條文之規定，即屬不罰，爰依法為被告無罪之諭知。
據上論斷，應依刑事訴訟法第452條、第301條第1項前段，判決
如主文。
本案經檢察官張立言到庭執行職務。
中    華    民    國    99    年    7     月    7     日
                  刑事第三庭  法  官  陳映佐
以上正本證明與原本無異。
如不服本判決應於收受送達後十日內向本院提出上訴書狀，並應
敘述具體理由；其未敘述上述理由者，應於上訴期間屆滿後二十
日內向本院補提理由書(均須按他造當事人之人數附繕本)「切勿
逕送上級法院」。
                              書記官  翁靜儀
中    華    民    國    99    年    7     月    7     日

司法院資訊處製作；財團法人民間司法改革基金會備份。
